【裁判字號】    97,聲,1486
【裁判日期】    970618
【裁判案由】    聲明異議
【裁判全文】
臺灣臺中地方法院刑事裁定              97年度聲字第1486號
聲明異議人  甲○○
即受 刑 人
                    （現於台灣花蓮監獄執行中）
上列受刑人因肅清煙毒條例等案件，對檢察官指揮書執行不當聲
明異議，本院裁定如下：
    主    文
異議駁回。
    理    由
一、聲明異議意旨略以：(一)異議人即受刑人盜匪殘刑「四年九月
    一日」。嗣於假釋中更犯施用毒品、安非他命等數罪，經合
    併定應執行有期徒刑「十一年一月」（下稱第一應執行刑）
    。嗣再犯麻藥、毒品等數罪，經另定應執行有期徒刑「六年
    六月」（下稱第二應執行刑）。惟假釋殘刑「四年九月一日
    」部分，檢察官已於該指揮書備註一欄命令諭之：接續於第
    一應執行刑之後，且採「合併計算最低假釋期間」，自無違
    誤。但依法既已「合併計算」，則其期間依法本是無從區分
    之問題。竟對於第一應執行刑「十一年一月」部分，已合併
    執行假釋殘刑「四年九月一日」，執行完畢日係至「一百年
    九月十七日」。反而誤認且割裂已於九十五年十二月十六日
    執畢，不符中華民國九十六年罪犯減刑條例之列？以不得減
    刑為執行之指揮，顯然有違！按刑法第七十九條之一第一項
    規定，二以上徒刑併執行者，第七十七條所定最低應執行期
    間「合併計算」之。同條第三項規定，依第一項規定合併計
    算執行期間而假釋者，前條第一項規定之期間，亦合併計算
    之。則合併執行之情形，經許其假釋出獄者，其報請可假釋
    所須最低應執行之期間，既「合併計算」，且假釋期間（即
    殘刑期間）亦合併計算，其期間即無從區分。從而不論假釋
    出獄前所執行之期間是否已逾其中「任一罪」之刑期，亦不
    論嗣後其假釋有無被撤銷，在假釋期間內，均應認為「尚未
    執行完畢」（臺灣高等法院九十六年第四次刑事庭庭長會議
    討論中華民國九十六年罪犯減刑條例法律問題（五）決議內
    容參照）。而查：本件假釋殘刑「四年九月一日」既與第一
    應執行刑「十一年一月」合併計算最低假釋期間，則依法第
    一應執行刑自無已經執畢之可能？此從指揮書刑期起算日「
    八十四年十一月十七日」，加上應執行刑「十一年一月」，
    再加上「四年九月一日」而言，執行期滿日係為「一百年九
    月十七日」。然查檢察官竟以割裂「合併計算」之方法，認
    為第一應執行刑已於「九十五年十二月十六日」執行完畢，
    而不合中華民國九十六年罪犯減刑條例要件之列，顯然違反
    而不合上開臺灣高等法院九十六年第四次刑事庭庭長會議之
    決議意旨。(二)又異議人對於應減與不應減刑之罪，分經定有
    二個應執行之刑，以依刑法第五十四條、第五十一條第十款
    規定所定之刑，聲請併執行之，以便利執行計。此經檢察官
    違誤認為不符更定應執行刑之請，以礙難照准為由。異議人
    係認為檢察官對於本件第一項之請求，係符合減刑要件之列
    ，而有疏漏未能辦理減刑之違？至於第二項之所請，按各罪
    中有受赦免者，且有二定應執行刑之情形者，不無發生數罪
    併罰之疑義？依法同有併合執行處斷之適用。是以，檢察官
    接連駁回二項請求，其執行之指揮，實難謂稱妥洽。按有二
    定應執行刑之案件，與數罪併罰之道理本無異，此觀刑法第
    五十一條第十款規定，亦定有明文，即宣告多數有期徒刑者
    ，經定應執行刑者，併執行之。現上述二定應執行刑均尚未
    執行完畢。而查檢察官對於上述所請，對於有二定應執行刑
    之情形，係採分別接續執行為方法，不許合併執行之請，顯
    然有違刑法第五十一條第十款規定之意旨，是其執行之指揮
    ，已難謂稱有當，爰依刑事訴訟法第四百八十四條聲明異議
    等語。
二、按依中華民國九十六年罪犯減刑條例應減刑之罪，已經判決
    確定尚未執行或執行未完畢者，由檢察官或應減刑之人犯聲
    請最後審理事實之法院裁定之，中華民國九十六年罪犯減刑
    條例第八條第一項定有明文。可知已執行完畢之罪，不在減
    刑之列，臺灣高等法院九十六年第三次刑事庭庭長會議討論
    中華民國九十六年罪犯減刑條例法律問題(三)決議第一號可資
    參照。又數罪併罰，有二裁判以上者，依第五十一條之規定
    ，定其應執行之刑，刑法第五十三條亦定有明文。
三、經查本件異議人前因懲治盜匪條例案件，經臺灣高等法院臺
    中分院以七十八年度上訴字第三九三號判處有期徒刑十年、
    復經最高法院於七十八年九月二十二日以七十八年度台上字
    第三九一五號上訴駁回確定，於八十二年十二月十日假釋出
    監（刑期至八十七年九月十一日始期滿），嗣於假釋期間又
    犯販賣毒品、施用毒品、非法吸用化學合成麻醉藥品三罪，
    經臺灣高等法院臺中分院以八十四年度上訴字第一四一八號
    判處有期徒刑八年、三年二月（此部分上訴駁回）、四月，
    應執行有期徒刑十一年一月，並於八十四年七月二十六日判
    決確定，刑期自八十四年十一月十七日起至九十五年十二月
    十六日止，並經撤銷上開假釋，執行殘刑有期徒刑四年九月
    一日，刑期自九十五年十二月十七日起至一百年九月十七日
    止，且二案分別執行合併計算，此有異議人之臺灣高等法院
    被告前案紀錄表一份、臺灣高等法院臺中分院八十四年度上
    訴字第一四一八號刑事判決一份、臺灣臺中地方法院檢察署
    檢察官執行指揮書（執行有期徒刑十一年一月、殘刑四年九
    月一日）影本各一紙附卷可稽，參酌臺灣高等法院九十六年
    第三次刑事庭庭長會議討論中華民國九十六年罪犯減刑條例
    法律問題(三)決議第一號意旨，異議人犯販賣毒品、施用毒品
    、非法吸用化學合成麻醉藥品三罪所處應執行有期徒刑十一
    年一月，既已於九十五年十二月十六日執行完畢，即與中華
    民國九十六年罪犯減刑條例第八條第一項之規定不符（異議
    人引用臺灣高等法院九十六年第四次刑事庭庭長會議討論中
    華民國九十六年罪犯減刑條例法律問題(五)決議第一號，此係
    針對撤銷假釋後是否得聲請減刑之問題，與上開不涉及撤銷
    假釋之情形未合），自難予以減刑，則臺灣臺中地方法院檢
    察署於九十六年十二月二十日以中檢輝執正96執聲他3888字
    第137083號函覆異議人，此部分既於九十六年罪犯減刑條例
    實施前即已執行完畢，依法即不得聲請減刑，尚無不合，是
    異議人就此部分以合於減刑而認檢察官指揮不當為由聲明異
    議，為無理由，應予駁回。次查異議人又於八十四年間分別
    犯非法吸用化學合成麻醉藥品罪及非法販賣化學合成麻醉藥
    品、施用毒品罪，分別經本院以八十四年度訴字第二六九六
    號判處有期徒刑五月及臺灣高等法院臺中分院以八十五年度
    上訴字第一四六六號判處有期徒刑五年二月、三年（此部分
    上訴駁回）並均確定，嗣經臺灣高等法院臺中分院以九十六
    年度聲減字第二二三三號就所犯非法吸用化學合成麻醉藥品
    罪部分減為有期徒刑二月又十五日及所犯施用毒品罪部分減
    為有期徒刑一年六月，並與所犯非法販賣化學合成麻醉藥品
    罪所處有期徒刑五年二月，定應執行有期徒刑六年六月，刑
    期自一百年九月十八日起至一百零七年二月二十三日止，亦
    有本院八十四年度訴字第二六九六號刑事判決一份、臺灣高
    等法院臺中分院八十五年度上訴字第一四六六號刑事判決一
    份、臺灣高等法院臺中分院九十六年度聲減字第二二三三號
    刑事裁定一份、臺灣臺中地方法院檢察署檢察官減刑執行指
    揮書影本一紙附卷可參，因異議人於八十四年間所犯非法吸
    用化學合成麻醉藥品、非法販賣化學合成麻醉藥品、施用毒
    品三罪，經減刑後應執行有期徒刑六年六月之犯罪時間，均
    在上開假釋期間所犯販賣毒品、施用毒品、非法吸用化學合
    成麻醉藥品三罪，經臺灣高等法院臺中分院以八十四年度上
    訴字第一四一八號判處有期徒刑八年、三年二月（此部分上
    訴駁回）、四月，應執行有期徒刑十一年一月，並於八十四
    年七月二十六日判決確定之後，此有臺灣高等法院臺中分院
    九十六年度聲減字第二二三三號刑事裁定一份及臺灣高等法
    院臺中分院八十四年度上訴字第一四一八號刑事判決一份附
    卷可資參酌，且所應執行有期徒刑十一年一月，既於九十五
    年十二月十六日執行完畢，已無就上開二案所應執行刑部分
    合併執行或定應執行刑之情形，則臺灣臺中地方法院檢察署
    於九十七年一月二十三日以中檢輝執正97執聲他249字第615
    9號函覆異議人，台端聲請定應執行刑乙事，經查不符合定
    應執行刑要件，礙難照准，核無不合，是異議人就上開二案
    所應執行刑部分應合併執行或定應執行刑而認檢察官指揮不
    當為由聲明異議，尚無理由，亦應予駁回。爰依刑事訴訟法
    第四百八十六條，中華民國九十六年罪犯減刑條例第八條第
    一項，裁定如主文。
中    華    民    國    97    年    6     月    18    日
                  刑事第一庭    法  官  朱光國
上正本證明與原本無異。
如不服本裁定，應於送達後五日內，向本院提出抗告狀。
                                書記官  張孝妃
中    華    民    國    97    年    6     月    18    日


司法院資訊處製作；財團法人民間司法改革基金會備份。
